【裁判字號】    95,交聲,261
【裁判日期】    950628
【裁判案由】    違反道路交通管理處罰條例聲明異議
【裁判全文】
臺灣臺北地方法院交通事件裁定         95年度交聲字第261號
原處分機關  臺北市交通事件裁決所
異  議  人
即受處分人  甲○○
送達代收人  蔡馨慧
上列受處分人因違反道路交通管理處罰條例事件，對於臺北市交
通事件裁決所民國九十五年三月九日所為之處分（原處分案號：
北市裁二字第裁二二－Ｃ00000000號），聲明異議，本
院裁定如下：
    主  文
原處分撤銷。
甲○○不罰。
    理  由
一、按法院受理交通事件，準用刑事訴訟法之規定，道路交通管
    理處罰條例第八十九前段定有明文；次按刑事訴訟法第一百
    五十四條第二項、第三百零一條第一項分別明定犯罪事實應
    依證據認定之，無證據不得認定犯罪事實，又不能證明被告
    犯罪者，法院應諭知無罪之判決，再認定犯罪事實所憑之證
    據，雖不以直接證據為限，間接證據亦包括在內，然而無論
    直接或間接證據，其為訴訟上之證明，須於通常一般之人均
    不致有所懷疑，而得確信其為真實之程度者，始得據為有罪
    之認定，倘其證明尚未達到此一程度，而有合理之懷疑存在
    以致事實審法院無從取得有罪之確信時，即應由法院為諭知
    被告無罪之判決（最高法院七十六年台上字第四九八六號刑
    事判例意旨參照），亦即刑事訴訟法上法院認定事實之最重
    要原則「認定被告有罪，就該有罪事實不能有任何之合理懷
    疑存在」，於法院審理行為人違反道路交通管理處罰條例案
    件時亦有其適用，易言之，法院於審理行為人違反道路交通
    管理處罰條例案件，當踐行完畢調查證據之程序後，為事實
    之認定時，如就原處分機關所認定之行為人違規之事實仍有
    合理之訴訟上懷疑，而無法百分之百確信行為人確有該當於
    道路交通管理處罰條例各該處罰條文之構成要件事實時，即
    應依訴訟上之「待證事實倘有懷疑，則從被告之利益作解釋
    」（罪疑唯輕）之證據法則，作對受處分人有利之認定。
二、原處分意旨略以：本件異議人即受處分人甲○○於民國（下
    同）九十五年一月二十六日二時五十五分許，駕駛所有車號
    七Ｄ－六三七號重型機車，行經臺北縣中和市○○路、興南
    路路口之有燈光號誌管制之交岔路口時闖越紅燈，而為臺北
    縣政府警察局中和分局南勢派出所警員賴建銘查獲，並以受
    處分人有違反道路交通管理處罰條例第五十三條「行經有燈
    光號誌管制之交岔路口闖紅燈」規定之行為，摯發臺北縣政
    府舉發違反道路交通管理事件通知單（北縣警交字第Ｃ00
    000000號，下稱舉發通知單），並載明應到案日期為
    九十五年一月二十六日前，嗣受處分人於舉發通知單上所載
    之應到案日期前向原處分機關提出申訴，經原處分機關函請
    原舉發機關調查結果，仍認受處分人有前開違規行為，乃於
    九十五年三月九日，依道路交通管理處罰條例第五十三條（
    贅引第一項）及違反道路交通管理事件統一裁罰基準及處理
    規則第四十三條、第四十四條、第六十一條及違反道路交通
    管理事件統一裁罰基準表之規定裁處受處分人罰鍰新台幣（
    下同）二千七百元，並依道路交通管理處罰條例第六十三條
    第一項第三款（漏引第三款）之規定記違規點數三點。
三、聲明異議意旨略以：我於九十五年一月二十六日二時五十二
    分左右由興南路二段往北方向行駛至信義街口時，我的右邊
    方向駛出一輛沒有亮警燈的警車，我自然的停車要讓它先過
    （差點就有碰撞，因它的車頭直接開到馬路上），而它不動
    ，我就繞過它往前直走至興南路、景新街口前，但這輛警車
    卻從後面超過我的車而將我攔停，之後叫我出示證件，我把
    證件給他，警員即說我剛在後面興南路、和平街口闖紅燈，
    我就當場向警員說我沒有闖紅燈。我是綠燈過來路口差點與
    警員擦撞，警員第一時間不是在路口看到我有沒有闖紅燈，
    卻在事後轉頭看號誌，認定我違規。而當時開單的警員以不
    悅的口氣說：我明明就看到你闖紅燈等語。我當時表明要申
    訴，但警員說我向誰申訴也沒用，即把紅單、證件丟還給我
    就開車離去。我事後要向興南里里長請求幫忙調道路上的監
    視器（和平街口，上光眼鏡前）查看，但是里長告訴我，事
    發隔天有警員來問過，但該路段的監視器屬於台北縣政府警
    察局的，因此我才沒有看到該畫面等語主張並無違規。
四、經查，本件受處分人所涉違規事項為「駕車行經有燈光號誌
    管制之交叉路口闖紅燈」之事實，雖有臺北縣政府警察局舉
    發違反交通管理事件通知單（北縣警交字Ｃ0000000
    0號）一紙在卷可稽，及本院於九十五年五月一日以證人身
    分傳喚臺北縣政府警察局南勢派出所員警賴建銘到庭證稱：
    「（問：請陳述開立的經過？）當天凌晨二點五十多分我們
    正在執勤巡邏勤務，行經中和市○○街準備要左轉興南路，
    當時剛好看到一部營業小客車七Ｄ－六三七，信義路左轉興
    南路沒有紅綠燈，但是興南路與捷運路以及興南路與和平街
    都是紅燈（指興南路），我剛從信義街要出來時，看到這部
    營業小客車剛好闖越興南路與和平街的路口紅綠燈，所以向
    前請他靠邊停，並告知他闖越紅燈。」、「（問：你們出來
    有無跟他相撞？）他出來時我們剛好有差點相撞的情事，但
    是還好我們有保持距離，所以沒有發生差撞的事。」、「（
    問：信義路與和平街相差多遠？）大概三十到四十公尺左右
    。」云云，惟查，信義路、和平街相差約三、四十公尺，除
    非證人在受處分人闖紅燈時係位於信義路、興南路路口，否
    則以其同時在開車之角度、注意力很難清楚看見三、四公尺
    外之和平街、興南路口之紅綠燈號誌，是證人既差點在信義
    路、興南路口與受處分人相撞，表示證人行駛至信義路、興
    南路口時，受處分人早已遠離和平街、興南路口，則證人應
    係無法於保持其駕駛警車在行駛狀態下，在信義路、興南路
    口看見三、四十公尺外受處分人闖越和平街、興南路口之紅
    燈，是證人前開所言，不符經驗法則，自不足採。又遍查卷
    內亦無其他任何照片或證據可供審酌之情形下，實不能僅以
    卷附舉發通知單即認定受處分人有原處分機關所指之違規事
    由。此外，尚無其他證據可以證明受處分人有前揭違規事項
    ，足證依現存卷內所有證據，對於受處分人是否有違規事實
    ，並無從為明確之認定，是本於前揭對「事實真偽有懷疑時
    ，應將利益歸於被告之法則（罪疑唯輕法則）」，即應作對
    受處分人有利之認定。
五、綜上所述，依卷內所有證據，尚不足為原處分機關所為前揭
    違規事實之認定。是原處分機關遽對受處分人為前開裁決，
    即難認為允當，堪認受處分人之異議為有理由，應由本院將
    原處分撤銷，改諭知受處分人不罰，以資適法。
據上論斷，應依道路交通案件處理辦法第二十條前段，裁定如主
文。
中    華    民    國    95    年    6     月    28    日
                  交通法庭法  官  官信成
以上正本證明與原本無異。
如不服本裁定，應於裁定送達後五日內向本院提出抗告狀。
                          書記官  陳靜君
中    華    民    國    95    年    6     月    29    日


司法院資訊處製作；財團法人民間司法改革基金會備份。
